【裁判字號】    97,上訴,804
【裁判日期】    970527
【裁判案由】    搶奪等
【裁判全文】
臺灣高等法院臺中分院刑事判決         97年度上訴字第804號
上  訴  人
即  被  告  乙○○
指定辯護人  本院公設辯護人  王金陵
上列上訴人因搶奪等案件，不服臺灣臺中地方法院96年度訴字第
3941號，中華民國97年1 月17日第一審判決（起訴案號：臺灣臺
中地方法院檢察署96年度偵字第23420 號），提起上訴，本院判
決如下：
    主  文
原判決關於乙○○所犯附表編號(一)攜帶兇器竊盜罪及編號(四)所
示之罪，暨定應執行刑部分均撤銷。
乙○○所犯如附表編號(一)、(四)所示之罪，均累犯，處如附表編
號(一)、(四)所示之刑。
其他上訴駁回。
乙○○撤銷改判與上訴駁回部分所處之有期徒刑，應執行有期徒
刑參年陸月。
    事  實
一、乙○○前因強盜、搶奪等案件，經臺灣臺中地方法院分別判
    處有期徒刑三年七月、一年，應執行有期徒刑四年三月確定
    ，於民國（下同）九十四年三月三十一日假釋付保護管束，
    迄於九十六年二月六日假釋期滿未經撤銷假釋執行完畢。其
    猶不知悔改，竟與賴忠安（業經原審判處應執行有期徒刑二
    年六月確定）、戊○○（經原審判處應執行有期徒刑一年六
    月，上訴於本院後，於九十七年三月二十七日撤回上訴而確
    定）基於意圖為自己不法所有之犯意聯絡，共同於附表所示
    之時間、地點、以附表所示之方法，對丁○○、胡陳若琳、
    己○○、庚○○、丙○○○、辛○○等犯附表所示之加重竊
    盜、搶奪等犯行。嗣於九十六年十月一日十四時四十三分許
    ，乙○○騎乘更換車牌號碼Ｊ八Ｅ─七二七號車牌（附表編
    號(五)所竊得之車牌）之機車搭載戊○○，行經臺中縣大里市
    ○○路與德芳南路口，為警查詢該機車車身與車牌號碼不相
    符合，並調閱路口監視器後，始循線查獲附表編號(一)之搶奪
    犯行及附表編號(二)、(三)之搶奪及編號(五)之竊盜犯行。另於警
    偵訊中，乙○○於有偵查權限之公務員發覺犯罪之前，向員
    警坦承附表編號(一)之竊盜犯行及附表編號(四)之竊盜及搶奪犯
    行自首而接受裁判。
二、案胡陳若琳、庚○○、辛○○訴由臺中縣警察局太平分局報
    告臺灣臺中地方法院檢察署檢察官偵查起訴。
    理  由
壹、程序部分
一、被告乙○○雖於本院準備程序時表明其僅針對自首部分上訴
    （即附表編號(一)、(四)部分）（見本院卷第五七頁反面），
    惟觀之被告所提上訴理由狀意旨，除對有自首部分指摘量刑
    過重外，尚有針對其犯罪所攜帶之物是否為兇器而為爭執（
    見本院卷第七頁），查被告既未就附表編號(一)、(四)部分外
    為撤回上訴，是認被告乙○○所涉為原判決判處罪刑部分，
    均在被告上訴範圍之列，合先敘明。
二、按被告以外之人（包括證人、鑑定人、告訴人、被害人及共
    同被告等）於審判外之陳述雖不符刑事訴訟法第一百五十九
    條之一至之四等四條之規定，而經當事人於審判程序同意作
    為證據，法院審酌該言詞陳述或書面陳述作成時之情況，認
    為適當者，亦得為證據；當事人、代理人或辯護人於法院調
    查證據時，知有刑事訴訟法第一百五十九條第一項不得為證
    據之情形，而未於言詞辯論終結前聲明異議者，視為有前項
    之同意，同法第一百五十九條之五定有明文。本件證人即被
    害人胡陳若琳、庚○○、丙○○○、辛○○等人分別於警詢
    中所為陳述，證人即被害人丁○○、己○○等人分別於警詢
    及偵查中所為陳述，證人林宗德於偵查中所為陳述，同案被
    告賴忠安、戊○○分別於警詢、偵查中所為陳述，以及本案
    以下所引用之非供述證據，固屬被告以外之人於審判外之陳
    述，惟上開證據業經本院準備程序及審理時予以提示並告以
    要旨，且各經檢察官及被告、辯護人表示意見。當事人已知
    上述證據乃傳聞證據，且迄言詞辯論終結前，均未主張有刑
    事訴訟法第一百五十九條第一項不得為證據之情形，是應認
    已同意作為證據，且經本院審酌後，無取得證據違法、欠缺
    供述之任意性或證據證明力顯然偏低等不適當之情形，認均
    有證據能力。
貳、實體部分
一、上揭事實，業據被告乙○○於本院審理時坦承不諱，核與證
    人丁○○、胡陳若琳、庚○○、丙○○○、己○○、辛○○
    等證述遭竊、遭搶之情節相符（臺中縣警察局霧峰分局中縣
    太警偵字第○九六○○五○九九三號卷第二一至二四、二七
    、二八、三一至三六頁頁），足認被告自白與事實相符，應
    堪採信。復有贓物認領保管單一紙、犯罪工具及贓物與犯罪
    現場照共三十四張、刑案現場測繪圖、車籍基本資料查詢、
    失車紀錄（臺中縣警察局霧峰分局中縣太警偵字第○九六○○五○九九三號卷第五○、五五至七一、七六頁）、贓物認
    領保管條一紙（偵卷第五八頁）等在卷可稽。是以，本案事
    證明確，被告犯行堪可認定。
二、按刑法第三百二十一條第一項第三款之攜帶兇器竊盜罪，係
    以行為人攜帶兇器為其加重條件，此所謂兇器，其種類並無
    限制，凡客觀上足以對人之生命、身體、安全構成威脅，具
    有危險性之兇器為已足；又攜帶兇器竊盜，祇須行竊時攜帶
    具有危險性之兇器為已足，並不以攜帶之初有行兇之意圖為
    必要（最高法院六十二年臺上字第二四八九號、七十九年臺
    上字第五二五三號判例意旨參照）。查被告乙○○與賴忠安
    或戊○○共同竊盜之際，所攜帶之扳手一支，為金屬材質，
    長約十公分，質地堅硬，客觀上足以對人之生命、身體、安
    全構成威脅，具有危險性，依前開說明自應屬兇器。核被告
    乙○○就附表編號(一)所為，係犯刑法第三百二十一條第一項
    第三款攜帶兇器竊盜罪、同法第三百二十五條第三項、第一
    項之搶奪未遂罪；就附表編號(二)所為，係犯刑法第三百二十
    五條第一項之搶奪罪；就附表編號(三)所為，係犯刑法第三百
    二十一條第一項第三款攜帶兇器竊盜罪、同法第三百二十五
    條第一項之搶奪罪；就附表編號(四)所為，係犯刑法第三百二
    十一條第一項第三款攜帶兇器竊盜罪、同法第三百二十五條
    第一項之搶奪罪；就附表編號(五)所為，係犯刑法第三百二十
    一條第一項第三款攜帶兇器竊盜罪。被告乙○○與同案被告
    賴忠安就附表編號(一)、(三)之竊盜，及編號(二)之搶奪犯行間；
    被告乙○○與同案被告戊○○就附表編號(四)之竊盜、搶奪，
    及編號(五)之竊盜等犯行間，有犯意聯絡及行為之分擔，均為
    共同正犯。又被告就附表編號(一)、(三)、(四)、(五)之四次竊盜既
    遂、就附表編號(一)、(二)、(三)、(四)之一次搶奪未遂、三次搶奪
    既遂犯行間，犯意各別、行為互殊，應予分論併罰。被告前
    因強盜、搶奪等案件，經原審法院分別判處有期徒刑三年七
    月、一年，應執行有期徒刑四年三月確定，於九十四年三月
    三十一日假釋付保護管束，迄於九十六年二月六日假釋期滿
    未經撤銷假釋執行完畢，有臺灣臺中地方法院檢察署刑案資
    查註紀錄表、臺灣高等法院被告前案紀錄表各一份在卷可參
    ，被告乙○○受有期徒刑執行完畢後，五年以內故意再犯如
    附表所示之有期徒刑以上各罪，應依刑法第四十七條第一項
    之規定，論以累犯，並加重其刑。附表編號(一)搶奪未遂罪部
    分，被告乙○○已著手搶奪行為之實施，惟未取得財物，其
    犯罪尚屬未遂，爰依刑法第二十五條第二項減輕其刑。除附
    表編號(一)之竊盜犯行及附表編號(四)之竊盜及搶奪犯行係被告
    乙○○於員警發覺犯罪前，向員警自首而接受裁判外，其餘
    部分，均係員警已掌握相關之監視器翻拍照片，而循線查獲
    被告乙○○，嗣經被告乙○○自白，並供出共犯而查獲同案
    被告賴忠安、戊○○等情，業據證人即承辦之員警林宗德於
    原審審理時證述在卷（原審卷第一一五至一一六頁），復有
    監視器翻拍照片二十四張（警卷第六二頁，原審卷第一二八
    至一三九頁）。是以，被告乙○○於附表編號(一)之竊盜犯行
    及附表編號(四)之犯行未被有偵查權限之公務員發覺前，向警
    員坦承附表編號(一)之竊盜犯行及附表編號(四)之犯行自首而接
    受裁判，爰依刑法第六十二條前段規定遞減輕其刑。被告乙○○就附表編號(一)竊盜、搶奪未遂罪、附表編號(四)竊盜罪、
    搶奪罪之犯行，均同時有加重及減輕事由，均應先加後減。
三、原判決就附表編號(一)竊盜犯行、編號(四)竊盜及搶奪犯行部分
    認被告罪證明確，而予論罪科刑，固非無見，惟被告乙○○
    於附表編號(一)之竊盜犯行及附表編號(四)之犯行未被有偵查權
    限之公務員發覺前，即向警員坦承附表編號(一)之竊盜犯行及
    附表編號(四)之犯行自首而接受裁判，原審雖爰引刑法第六十
    二條規定減輕其刑，但原判決仍就附表編號(一)攜帶兇器竊盜
    罪部分量處有期徒刑七月；就附表編號(四)竊盜及搶奪罪分別
    量處有期徒刑七月、七月，與被告其他未自首之竊盜或搶奪
    犯行科處有期徒刑八月相較，未能顯現自首與未自首間之差
    異，並達鼓勵被告自首之目的。從而，被告提起上訴指摘此
    部分原判決量刑過重，本院審酌刑法第五十七條各款所列情
    狀，認上訴非無理由。原判決就此既有上述可議之處，自無
    可維持，應由本院將原判決關於附表編號(一)之竊盜犯行及編
    號(四)竊盜及搶奪犯行部分予以撤銷改判。爰審酌被告正值年
    輕力盛，不思以合法途徑，獲取金錢，而以竊盜、搶奪之方
    式獲取財物，其犯罪手段非和平，且不顧飛車搶奪可能造成
    被害人受傷，惡性非輕，及其竊盜、搶奪之次數，所獲得之
    財物，與被害人所生之損害，暨其在被警查獲之後，亦有悔
    誤，復向警方自首附表編號(一)之竊盜及編號(四)之竊盜及搶奪
    犯行，於犯後坦認犯行之犯後態度等一切情狀，量處如附表
    編號(一)之竊盜罪、(四)之竊盜及搶奪罪所示之刑，以示懲儆
    。又被告犯竊盜罪所用之扳手一支，非被告所有，業據被告
    乙○○供述在卷，亦無法證明為其所有，尚不得宣告沒收。
    至扣案之安全帽一頂、黑色Ｔ恤一件、口罩一個，雖係同案
    被告戊○○所有，然係同案被告戊○○平日之穿著，並非專
    供同案被告戊○○犯罪所用之物，亦經同案被告戊○○供承
    在卷，且非法院應義務沒收之物，爰不為沒收之諭知。另被
    告乙○○雖曾有強盜前科，且本案所犯之竊盜犯行共四件，
    然其所竊得之物均係機車車牌，其價值尚微，又其搶奪之手
    段雖非和平，惟其所得之數量及價值非鉅，危害他人財產法
    益之情節尚非重大。被告前雖有強盜等前科，惟該犯行距本
    案已約四、五年之久，是本案雖短時間內即有數次竊盜及搶
    奪犯行，亦難認被告有犯罪之習慣。再者，被告乙○○在被
    警查獲之後，亦有悔誤，復向警方自首附表編號(一)之竊盜犯
    行及編號(四)之竊盜及搶奪犯行，並於警詢、偵查、原審及本
    院審理時自白全部犯行，且供出共犯，足見其深知悔悟，則
    對被告量處如附表所示之有期徒刑，已足資懲儆，公訴人併
    請求宣告被告應於刑之執行前，令入勞動場所強制工作，核
    與被告行為之嚴重性、所表現之危險性及對於其未來行為之
    期待性，尚非相當，本院認無再令其入勞動場所強制工作之
    必要，爰不予宣告刑前強制工作，併此敘明。
四、原審就附表編號(一)之搶奪未遂罪部分及編號(二)、(三)、(五)部分
    ，認被告罪證明確，適用刑法第二十八條、第三百二十五條
    第一項、第三項、第三百二十一條第一項第三款、第二十五
    條第二項、第四十七條第一項等規定，並審酌被告正值年輕
    力盛，不思以合法途徑，獲取金錢，而以竊盜、搶奪之方式
    獲取財物，其犯罪手段非和平，且不顧飛車搶奪可能造成被
    害人驚嚇受傷，惡性非輕，及其竊盜、搶奪之次數，所獲得
    之財物，與被害人所生之損害，暨其犯後坦認犯行之犯後態
    度等一切情狀，分別量處如附表編號(一)、(二)、(三)、(五)所示
    之刑。核其認事用法俱無不當，量刑亦稱允洽。被告上訴辯
    稱其所攜帶之扳手係為方便拆卸車牌，並非為使人之生命、
    身體、安全構成威脅之犯意，不應論處攜帶兇器竊盜罪云云
    ，惟上開扳手為金屬材質，長約十公分，質地堅硬，客觀上
    足以對人之生命、身體、安全構成威脅，具有危險性，確屬
    兇器無訛，被告此部分上訴並無理由，應予駁回。又被告乙○○撤銷改判及駁回上訴部分，由本院定其應執行刑如主文
    第四項所示。
據上論斷，應依刑事訴訟法第三百六十八條、第三百六十九條第
一項前段、第三百六十四條、第二百九十九條第一項前段，刑法
第二十八條、第三百二十五條第一項、第三百二十一條第一項第
三款、第四十七條第一項、第六十二條前段、第五十一條第五款
，判決如主文。
本案經檢察官甲○○到庭執行職務。
中    華    民    國    97    年    5     月    27    日
            刑事第七庭    審判長法  官  林  榮  龍
                                法  官  江  錫  麟
                                法  官  張  惠  立
上列正本證明與原本無異。
搶奪罪部分得上訴。
加重竊盜罪部分不得上訴。
如不服本判決應於收受送達後十日內向本院提出上訴書狀，其未
敘述上訴之理由者並得於提起上訴後十日內向本院補提理由書 (
均須按他造當事人之人數附繕本)。
                                書記官  林  育  德
中    華    民    國    97    年    5     月    28    日
附錄：本案論罪科刑法條全文
中華民國刑法第321條
犯竊盜罪而有左列情形之一者，處六月以上、五年以下有期徒刑
：
一、於夜間侵入住宅或有人居住之建築物、船艦或隱匿其內而犯
    之者。
二、毀越門扇、牆垣或其他安全設備而犯之者。
三、攜帶兇器而犯之者。
四、結夥三人以上而犯之者。
五、乘火災、水災或其他災害之際而犯之者。
六、在車站或埠頭而犯之者。
前項之未遂犯罰之。
中華民國刑法第325條
意圖為自己或第三人不法之所有，而搶奪他人之動產者，處 6 月
以上 5 年以下有期徒刑。
因而致人於死者，處無期徒刑或 7 年以上有期徒刑，致重傷者，
處 3 年以上 10 年以下有期徒刑。
第 1 項之未遂犯罰之。
 附表：
┌──┬─────────────────────────┬─────────────────┐
│編號│犯罪事實                                          │所犯罪名及所處宣告刑              │
├──┼─────────────────────────┼─────────────────┤
│(一)  │乙○○與賴忠安共同基於意圖為自己不法所有之犯意聯絡│乙○○共同攜帶兇器竊盜，累犯，處│
│    │，於九十六年七月十七日凌晨某時許，由乙○○在場把風│  有期徒刑伍月。                  │
│    │接後，賴忠安持客觀上足供兇器使用之扳手一支，竊取不│乙○○共同意圖為自己不法之所有，│
│    │詳車號之車牌一面，並將該不詳車號之車牌懸掛於李惠純│  而搶奪他人之動產，累犯，未遂，處│
│    │所有之車牌號碼P二J─三五五號機車上，以該機車作為搶│  有期徒刑伍月。                  │
│    │奪之工具；復共同基於意圖為自己不法所有之犯意聯絡，│                                  │
│    │於九十六年七月十七日十四時十五分許，在臺中縣太平市│                                  │
│    │新仁路一段一七二號前，由乙○○騎乘前揭機車，由坐於│                                  │
│    │機車後座之賴忠安，趁丁○○不及防備之際，徒手從背後│                                  │
│    │搶奪丁○○所有之皮包一只，並致丁○○倒地，受有頭部│                                  │
│    │、身體多處骨折等傷害（傷害部份未據告訴及起訴），因│                                  │
│    │路人高呼搶劫，致乙○○與賴忠安心生畏懼，加速逃逸而│                                  │
│    │未得逞。                                          │                                  │
├──┼─────────────────────────┼─────────────────┤
│(二)  │乙○○與賴忠安共同基於意圖為自己不法所有之犯意聯絡│乙○○共同意圖為自己不法之所有，  │
│    │，於九十六年八月二十八日十時三十分許，在臺中縣太平│而搶奪他人之動產，累犯，處有期徒刑│
│    │市○○○街之圖書館前，由乙○○騎乘李惠純所有之車牌│捌月。                            │
│    │號碼P二J─三五五號機車，由坐於機車後座之賴忠安，趁│                                  │
│    │胡陳若琳不及防備之際，徒手從背後搶奪胡陳若琳之皮包│                                  │
│    │一只（內身分證一張、健保卡一張、駕照一張、信用卡二│                                  │
│    │張及現金新臺幣七千多元），得手後旋即逃逸，並將搶得│                                  │
│    │之現金朋分花用，證件沿路丟棄。                    │                                  │
├──┼─────────────────────────┼─────────────────┤
│(三)  │乙○○與賴忠安共同基於意圖為自己不法所有之犯意聯絡│乙○○共同攜帶兇器竊盜，累犯，處│
│    │，於九十六年九月十三日十五時十五分許，在臺中縣大里│  有期徒刑捌月。                  │
│    │市○○路六之一號前，由乙○○在場把風接應，賴忠安持│乙○○共同意圖為自己不法之所有，│
│    │客觀上足供兇器使用之扳手一支，竊取己○○所有之車牌│  而搶奪他人之動產，累犯，處有期徒│
│    │號碼HG二─六四六號車牌一面，並將該車牌懸掛於李惠純│  刑捌月。                        │
│    │所有之車牌號碼P二J─三五五號機車上，並以該機車作為│                                  │
│    │搶奪之工具；另共同基於意圖為自己不法所有之犯意聯絡│                                  │
│    │，於九十六年九月十三日十九時十五分，在臺中縣太平市│                                  │
│    │中山路四段五五巷一七號前，由乙○○騎乘前揭機車，搭│                                  │
│    │載賴忠安，行經庚○○騎乘之車牌號碼YIM─一二○號機 │                                  │
│    │車旁，趁庚○○不及防備之際，徒手搶奪庚○○所有之黑│                                  │
│    │色手提包一只（內有新臺幣四千五百元、身分證、機車行│                                  │
│    │照及保險卡），得手後旋即逃逸，並將搶得之現金朋分花│                                  │
│    │用，證件丟棄。                                    │                                  │
│    │                                                  │                                  │
├──┼─────────────────────────┼─────────────────┤
│(四)  │乙○○與戊○○共同基於意圖為自己不法所有之犯意聯絡│乙○○共同攜帶兇器竊盜，累犯，處│
│    │，於九十六年九月二十七日凌晨五時許，由乙○○在場把│  有期徒刑伍月。                  │
│    │風接應，戊○○持客觀上足供兇器使用之扳手一支，竊取│乙○○共同意圖為自己不法之所有，│
│    │不詳車號之車牌一面，並將該不詳車號之車牌懸掛於李惠│  而搶奪他人之動產，累犯，處有期徒│
│    │純所有之車牌號碼P二J─三五五號機車上，並以該機車作│  刑伍月。                        │
│    │為搶奪之工具；另共同基於意圖為自己不法之犯意聯絡，│                                  │
│    │於九十六年九月二十七日九時三十分許，在臺中市東區南│                                  │
│    │京五街七號前，由乙○○騎乘前揭機車，由坐於機車後座│                                  │
│    │之戊○○，趁丙○○○不及防備之際，徒手從背後搶奪洪│                                  │
│    │張秋玉所有之黑色皮包一只（內有現金新臺幣二萬元），│                                  │
│    │得手後旋即逃逸，並將搶得之現金朋分花用。          │                                  │
│    │                                                  │                                  │
├──┼─────────────────────────┼─────────────────┤
│(五)  │乙○○與戊○○共同基於意圖為自己不法所有之犯意聯絡│乙○○共同攜帶兇器竊盜，累犯，處  │
│    │，於九十六年十月一日十四時十分許，在臺中縣太平市宜│有期徒刑捌月。                    │
│    │昌路四三九號前，由乙○○在場把風接應，戊○○持客觀│                                  │
│    │上足供兇器使用之扳手一支，竊取辛○○所有之車牌號碼│                                  │
│    │J八E─七二七號車牌一面，並將該車牌懸掛於李惠純所有│                                  │
│    │之車牌號碼P二J─三五五號機車上。嗣因乙○○因另有要│                                  │
│    │事而未實行搶奪之計劃，遂將該竊得之車牌卸下並丟棄在│                                  │
│    │臺中縣大里市○○路之銀聯橋公園內。                │                                  │
│    │                                                  │                                  │
│    │                                                  │                                  │
└──┴─────────────────────────┴─────────────────┘


司法院資訊處製作；財團法人民間司法改革基金會備份。
